臺灣花蓮地方法院刑事判決　　　　　　　 99年度訴字第506號
公　訴　人　臺灣花蓮地方法院檢察署檢察官
被　　　告　錢好子
選任辯護人　張照堂律師（法律扶助基金會指派）
上列被告因違反槍砲彈藥刀械管制條例案件，經檢察官提起公訴
（99年度偵字第4125號），本院判決如下：
    主      文
錢好子犯非法持有可發射子彈具殺傷力之槍枝罪，處有期徒刑參
年拾月，併科罰金新臺幣拾萬元，罰金如易服勞役，以新臺幣壹
仟元折算壹日。扣案之土造長槍壹枝（槍枝管制編號0000000000
號）及火藥（壹佰拾肆點伍公克）均沒收。
    事      實
一、錢好子於民國99年8月15 日某時，前往位於花蓮縣秀林鄉崇
    德村7鄰96 號右側空地工寮附近果園工作時，見該工寮後方
    水溝內石縫中有不詳年籍姓名之成年男子所掉落，而脫離其
    持有之土造長槍（槍枝管制編號0000000000號）1 把、大鉛
    彈（303.5公克）、小鉛彈（206公克）、火藥（114.5 公克
    ）及底火48片等物，其竟基於為自己不法所有之犯意，且明
    知未經許可不得持有可發射子彈具有殺傷力之槍枝及彈藥主
    要組成零件，自該時起將之侵占入己，並未經許可而持有上
    開土造長槍1 把及火藥，復連同大、小鉛彈與底火等物藏放
    在上開工寮內。嗣行政院海岸巡防署海洋巡防總局第六（花
    蓮）海巡隊人員會同員警於99年8月18 日，持本院核發之搜
    索票，前往前揭工寮搜索，扣得上開土造長槍1 把、大小鉛
    彈、火藥及底火等物，因而查悉上情。
二、案經行政院海岸巡防署海洋巡防總局第六（花蓮）海巡隊報
    請臺灣花蓮地方法院檢察署檢察官偵查起訴。
    理      由
一、按本件認定事實所引用所有卷證資料（包含文書證據、物證
    等證據），並無證據證明係公務員違背法定程序所取得，扣
    案物品亦均係警合法搜索扣押而得；而檢察官、被告錢好子
    及其辯護人於審判期日對法院提示之卷證，均表示沒意見（
    見本院卷第53-54 頁），且卷內之文書證據，亦無顯不可信
    或不適當等不得作為證據之情形（刑事訴訟法第159條至第1
    59條之5 參照）。綜上，本件認定事實所引用之所有證據（
    包含文書證據、物證等證據），均有證據能力。
二、次按槍枝殺傷力之鑑定，非必以試射為唯一之鑑驗方法，如
    依性能檢驗法實際操作送鑑槍枝之機械結構與功能，經檢測
    後認其結構完整，且擊發功能良好正常，可供擊發適用子彈
    使用，而為具殺傷力之研判，茍非其鑑定有未盡確實或欠缺
    完備情事，即不得以未經實彈射擊鑑測，遽認其鑑定結果為
    不可採取（最高法院100年度臺上字第1287 號判決意旨參照
    ）。訊據被告坦承有前揭侵占離本人所持有之物及未經許可
    持有上開土造長槍、大小鉛彈、火藥及底火之事實，然辯稱
    該土造長槍是否有殺傷力，伊不知道，且伊拾獲後，原本要
    送交警察，但因感冒而延誤，警察來就搜出槍彈云云。辯護
    人則辯以：系爭土造長槍僅以性能檢驗法鑑定，未經實際試
    射鑑定有無殺傷力，應認扣案土造長槍並無殺傷力云云。經
    查，本件扣案之土造長槍1 把，經送刑事警察局鑑定，認具
    有擊發機構之木質槍身及土造金屬槍管組合而成，以打擊底
    火（藥）引爆槍管內火藥為發射動力，擊發功能正常，可供
    發射彈丸使用，認為具有殺傷力，此有該局99年11月10日刑
    鑑字第0990143322號鑑定書附卷可稽（見偵卷第10頁）。嗣
    因被告及辯護人聲請本院將扣案土造長槍再送往刑事警察局
    以動能測試法再為鑑定，經本院再次將扣案土造長槍送請刑
    事警察局鑑定，經該局函覆扣案之土造長槍業經該局採取國
    內外槍枝鑑定領域共同認可之性能檢測法鑑定完畢，認扣案
    之土造長槍具有殺傷力，考量正確、合法及安全等原則，已
    無再以動能測試法實際進行試射之必要等語，此有該局 100
    年2月11日刑鑑字第1000014040 號函暨附件在卷足憑（見本
    院卷第34-36 頁）。則衡諸前揭最高法院判決意旨，該鑑定
    係由負責鑑定機關之專業人員，憑其智識、經驗，就扣案土
    造長槍之結構、動能等判斷其具殺傷力，鑑定結果並無不盡
    或不實之情形，縱未試射，亦無礙於其是否具殺傷力之認定
    ，是以被告與辯護人就此部分所辯，顯屬無稽，應認扣案之
    土造長槍1 把確實具有殺傷力無訛。被告固復另辯稱其拾獲
    扣案之土造長槍、大小鉛彈、火藥與底火，原本隨即要送交
    警方，但因感冒所以沒有馬上送去云云，然以常情度之，倘
    被告確有將扣案之土造長槍、大小鉛彈、底火與火藥送交警
    方之意，本即不拘形式為之，縱其身體因感冒而無法為之，
    亦可以電話報警或委請他人報案方式來處理，然被告並未採
    取任何措施，即率而將扣案之土造長槍、大小鉛彈、火藥與
    底火侵占入己，並將之藏放在工寮內，亦足認被告此部分所
    辯，不足採信。此外，並有扣案之土造長槍1 把、大小鉛彈
    、火藥及底火扣案可證。從而，被告與辯護人所辯既不可採
    ，是本件事證已臻明確，被告犯行洵堪認定，自應依法論科
    。
三、再按未經許可，持有槍砲、彈藥之主要組成零件者，處6 月
    以上5年以下有期徒刑，併科新臺幣3百萬元以下罰金，為槍
    砲彈藥刀械管制條例第13條第4 項所明定，而依主管機關內
    政部86年11月24日（86）臺內警字第8670683 號公告，火藥
    係屬彈藥之主要組成零件或重要零件（最高法院99年度臺上
    字第4906號意旨參照）。核被告所為，係犯槍砲彈藥刀械管
    制條例第8條第4項之未經許可持有可發射子彈具有殺傷力之
    土造長槍罪（槍砲彈藥刀械管制條例第8條業於100年1月5日
    修正公布，然僅增列「犯第一項、第二項或第四項有關空氣
    槍之罪，其情節輕微者，得減輕其刑」該項，於本案具體適
    用不生影響，自無新舊法比較適用問題）、同條例第13條第
    4項之未經許可持有彈藥主要組成零件罪及刑法第337條之侵
    占脫離本人持有物罪。被告以一持有行為同時觸犯上開三罪
    名，為想像競合犯，應從一重以未經許可持有可發射子彈具
    有殺傷力之土造長槍罪處斷。公訴人雖漏未記載被告另涉槍
    砲彈藥刀械管制條例第13條第4項與刑法第337條之罪名，然
    此部分與起訴書所載之犯行有想像競合之裁判上一罪關係，
    本院自應併予審究。又按犯未經許可持有槍枝之罪，前後行
    為屬犯罪之繼續，為一犯罪行為（最高法院98年度臺上字第
    7497號判決意旨參照）。爰審酌被告任意持有可發射子彈具
    殺傷力之土造長槍及火藥，對社會具有潛在危險性，惟念被
    告尚無將之為不法使用，暨其素行、動機、目的、智識程度
    ，犯罪後僅坦承持有及侵占之犯行等一切情狀，量處如主文
    所示之刑，並就罰金部分諭知易服勞役之折算標準。又扣案
    之土造長槍1支（槍枝管制編號0000000000號）及火藥（114
    .5公克），均屬違禁物，應依刑法第38條第1項第1款之規定
    宣告沒收。至另扣案之底火48片、大鉛彈（直徑約0.8 公分
    ，共重303.5公克）、小鉛彈（直徑約0.5公分，共重206 公
    克），其中大小鉛彈均呈圓球狀，需搭配其他可供發射之槍
    枝始可發射，與底火本身均無殺傷力，此有本院勘驗筆錄在
    卷可考（見本院卷第77頁），既非違禁物，且無證據證明係
    被告供本件犯罪所用、預備或所得之物（最高法院96年度臺
    上字第1484號判決意旨參照），爰不另予宣告沒收，併此敘
    明。
據上論斷，應依刑事訴訟法第299條第1項前段，槍砲彈藥刀械管
制條例第8條第4項、第13條第4項，刑法第11條前段、第337條、
第55條、第42條第3項、第38條第1項第1款，刑法施行法第1條之
1第1項、第2項前段，判決如主文。
本案經檢察官陳玫琪到庭執行職務。
中    華    民    國   100    年    5     月    6     日
                  刑事第一庭  審判長  法  官  劉柏駿
                                      法  官  林恒祺
                                      法  官  劉柏駿
以上正本證明與原本無異。
如不服本判決應於收受送達後10日內向本院提出上訴書狀，並應
敘述具體理由。其未敘述上訴理由者，應於上訴期間屆滿後20日
內向本院補提理由書(均須按他造當事人之人數附繕本)「切勿逕
送上級法院」。
中    華    民    國   100    年     5    月     6    日
                                      書記官
附錄本判決論罪之法律條文：
槍砲彈藥刀械管制條例第8條
未經許可，製造、販賣或運輸鋼筆槍、瓦斯槍、麻醉槍、獵槍、
空氣槍或第4條第1項第1 款所定其他可發射金屬或子彈具有殺傷
力之各式槍砲者，處無期徒刑或5年以上有期徒刑，併科新臺幣1
千萬元以下罰金。
未經許可，轉讓、出租或出借前項所列槍枝者，處5 年以上有期
徒刑，併科新臺幣1千萬元以下罰金。
意圖供自己或他人犯罪之用，而犯前二項之罪者，處無期徒刑或
7 年以上有期徒刑，併科新臺幣 1 千萬元以下罰金。
未經許可，持有、寄藏或意圖販賣而陳列第1項所列槍枝者，處3
年以上10年以下有期徒刑，併科新臺幣7百萬元以下罰金。
第1項至第3項之未遂犯罰之。
犯第1項、第2項或第4 項有關空氣槍之罪，其情節輕微者，得減
輕其刑。